最高法院刑事判決　　　　　　　　　　　　　　　　八十七年度台上字第一二三號
　　上　訴　人　乙 ○ ○
　　　　　　　　甲○○○
右上訴人等因違反漁業法案件，不服台灣高等法院台中分院中華民國八十六年一月二
十八日第二審判決（八十六年度上訴字第二六號，起訴案號：台灣台中地方法院檢察
署八十五年度偵字第一二六六六號），提起上訴，本院判決如左：
    主  文
上訴駁回。
    理  由
本件原判決認定上訴人乙○○曾於民國八十四年七月間（原判決誤為八月間）違反漁
業法，經台灣台中地方法院判處有期徒刑五月，緩刑三年確定。於緩刑期間，仍不知
悔改，復與其妻即上訴人甲○○○共同基於以電氣採捕水產動物之犯意聯絡，於八十
五年七月四日晚上八時許，駕駛昇長發三號漁船（該船登記為甲○○○名義，乙○○
為船長）從台中縣梧棲漁港報關出港後，即自同日晚上九時起，在台中縣大肚溪外二
海浬附近，以船上之電纜線將蓄電池之電源經無熔絲斷路器接至漁網上之電纜線，置
入海中，以電氣採捕水產動物魚蝦，違反不得使用電氣採捕水產動物之規定，於同月
五日上午九時三十分許，在現場為警查獲，並扣得二人所有之電纜線一條（長約四十
公尺）、漁網一件、蓄電池二個、無熔絲斷路器一個及漁獲物魚蝦共十公斤等情。係
以上訴人等對於在上開時地駕駛昇長發三號漁船採捕水產動物而於八十五年七月五日
上午九時三十分許在現場為警查獲，並扣得電纜線、漁網、蓄電池、無熔絲斷路器及
漁獲物等情並不否認，惟辯謂渠等並未以電氣捕魚，警方查扣之上開物品並非電魚所
用，係照明設備，且警方並未查到變壓器，亦無法電魚云云。惟查一船漁民僅需配備
電源設備（發電機或蓄電池、變壓器）、電纜線及電極棒即可電魚，經行政院農業委
員會函復在卷，據查獲本案之警員張仕明證稱：查獲當時是白天，漁網並無燈光照明
，上訴人等船上之電纜線是接到漁網，電壓為二二○伏特，非一般之一一○伏特，且
有三條，又如以探照燈捕魚是用圍網，台灣船不用此法，上訴人船上之電纜線接法並
非以探照燈捕魚。有筆錄記載可按。復依卷附照片，上訴人等漁船上之電纜線一端接
在蓄電池上，另一端則經過無熔絲斷路器接在漁網上，若係燈光照明之用，何竟將電
源接在漁網上，參以乙○○於八十四年七月十二日亦駕同一漁船以電纜線連接蓄電池
之電源至漁網以電氣捕魚，經台灣台中地方法院判處罪刑確定，有該院八十四年度訴
字第二○○一號判決書影本在卷可稽，上訴人等以相同之設備，自足以電氣採捕水產
動物，為其所憑之證據及認定之理由。而以上訴人等所辯船上之電氣設備係照明用，
且警方未查到變壓器，無法電魚云云為不足採，又漁獲量之多寡，視當時是否有魚群
經過有關，與是否使用電氣捕魚並無必然關係，上訴人等辯謂若以電氣捕魚，當不致
只捕到十公斤云云，同不足取，證人蔡仲、郭天助之證述，不足為上訴人等有利之認
定，於理由內分別予以指駁及說明。核上訴人等以電氣採捕水產動物，係違反漁業法
第四十八條第一項第三款之規定，應依同法第六十條第一項處罰，二人有犯意聯絡及
行為分擔，均為共同正犯。乙○○曾於八十四年七月間違反漁業法，經台灣台中地方
法院判處有期徒刑五月，緩刑三年確定，有該案判決影本在卷可憑。認第一審判決審
酌上訴人等素行及一切犯罪情狀，適用上述法條及刑法第十一條前段、第二十八條，
處乙○○有期徒刑六月，甲○○○有期徒刑五月，並以甲○○○未曾受有期徒刑以上
刑之宣告，經此教訓，當知警惕，無再犯之虞，認其所宣告之刑，以暫不執行為適當
，依刑法第七十四條第一款，併宣告緩刑三年，以勵自新。扣案之上開物品係上訴人
等以電器採捕之漁具、漁獲物魚蝦共十公斤，均依漁業法第六十八條之規定宣告沒收
，漁獲物如全部或一部不能沒收時，追徵其價額。為無不合，予以維持，駁回檢察官
及上訴人等在第二審之上訴，經核於法尚無違誤。按上訴人等並非以探照燈捕魚，證
人蔡仲、郭天助之證述不足為上訴人等有利之認定，且依查獲之設備，即足以使用電
氣採捕水產動物，原判決已加以說明，上訴意旨，仍執陳詞，主張彼等係以照明燈捕
魚，且依查獲之漁具無從電魚云云而指摘原審調查未盡，採證不當，非有理由。
據上論結，應依刑事訴訟法第三百九十六條第一項，判決如主文。
中      華      民      國    八十七    年      一      月     十五     日
                              最高法院刑事第一庭
                                  審判長法官  黃  雅  卿
                                        法官  楊  文  翰
                                        法官  陳  正  庸
                                        法官  陳  世  雄
                                        法官  張  淳  淙
      右正本證明與原本無異
                                              書  記  官
中      華      民      國    八十七    年      一      月     十九     日
